【裁判字號】    98,易,447
【裁判日期】    990818
【裁判案由】    侵占等
【裁判全文】
臺灣板橋地方法院刑事判決               98年度易字第447號
公  訴  人  臺灣板橋地方法院檢察署檢察官
被      告  甲○○
上列被告因侵占案件，經檢察官提起公訴（97年度偵字第25602
號、97年度偵緝字第2681號、97年度偵緝字第2681號），本院判
決如下：
    主  文
甲○○無罪。
    理  由
一、公訴意旨略以：被告甲○○、丁○○（業經臺灣高等法院98
    年度上易字2885號刑事判決駁回上訴無罪確定）、呂光明（
    業經本院98年度易字808 號刑事判決無罪確定）共同意圖為
    自己不法之所有，於民國95年3 月12日晚間某時許，由丁○○在臺北縣三重市○○○路381 之1 號「建富汽車股份有限
    公司」（下稱建富公司）前，向戊○○借用其所有之車牌號
    碼0823- EV號自小客車，並約定於同年3 月17日返還，惟丁○○屆期竟拒未返還，並將上開車輛交與甲○○及呂光明作
    為代步工具，而共同將上開車輛侵占入己。因認被告甲○○
    涉犯刑法第335 條第1 項之侵占罪嫌等情。
二、按犯罪事實應依證據認定之，無證據不得認定犯罪事實；不
    能證明被告犯罪者，應諭知無罪之判決，刑事訴訟法第154
    條第2 項、第301 條第1 項分別定有明文。又認定不利於被
    告之事實，須依積極證據，苟積極證據不足為不利於被告事
    實之認定時，即應為有利於被告之認定，更不必有何有利之
    證據；再犯罪事實之認定，應憑真實之證據，倘證據是否真
    實尚欠明確，自難以擬制推測之方式，為其判斷之基礎；刑
    事訴訟上證明之資料，無論為直接或間接證據，均須達於通
    常一般之人均不致有所懷疑，而得確信其為真實之程度，始
    得據為有罪之認定，若其關於被告是否犯罪之證明未能達此
    程度，而有合理懷疑之存在，致使無從形成有罪之確信，根
    據「罪證有疑，利於被告」之證據法則，即不得遽為不利被
    告之認定，最高法院30年上字第816 號、53年臺上字第656
    號、76年臺上字第4986號分別著有判例可資參照。
三、公訴人認被告甲○○涉有前揭罪嫌，無非係以共同被告丁○○之供述、告訴人戊○○之指述、證人乙○○、丙○○之證
    述、臺北縣政府警察局車輛失竊電腦輸入單1 紙及臺灣板橋
    地方法院檢察署95年度偵字第18382 、18383 號起訴書等件
    ，為其論據。
四、訊據被告甲○○固坦承曾搭載丁○○至建富汽車股份有限公
    司，當天丁○○有駕駛車牌號碼0823-EV 號自小客車回家。
    之後丁○○請伊駕駛車牌號碼0823-EV 號自小客車搭載丁○○之妻女至臺南3 日，返回後伊將該車返還丁○○；另外丁○○曾委託伊至臺北縣三重市拖吊場領回該車牌號碼0823-E
    V 號自小客車等情，惟堅詞否認有何侵占犯行，辯稱：伊不
    知道戊○○是何人，亦不知丁○○有無向戊○○借用該車牌
    號碼0823-EV 號自小客車，在建富汽車股份有限公司時丁○○向伊說該車是朋友借他等語。經查：
（一）證人即告訴人戊○○於本院96年度易字第1587號及98年度
      易字第808 號另案審理中分別具結證稱：丁○○於95年3
      月12日向伊借用上開車輛後，即未返還該車，嗣於95年9
      月30日共同被告呂光明向伊稱該車被共同被告丁○○弄丟
      ，並陪同伊至派出所報案等語（見本院96年度易字第1587
      號卷98年1 月5 日審判筆錄第9-15頁；本院98年度易字第
      808 號卷第40、41頁）；又證人丁○○於本院98年度易字
      第808 號侵占案件另案審理中具結證稱：伊係受戊○○委
      託代為出租該車，於收受戊○○上開車輛後，伊曾將該車
      交予伊表弟甲○○使用，之後再出租予己○○；呂光明曾
      幫伊至拖吊場領取該車，另被告呂光明亦曾向伊借用過該
      車，後來車子在己○○的朋友使用中遺失等語（見本院98
      年度易字第808 號卷第73- 75頁），並參以共同被告丁○○於偵查中供述：被告甲○○曾經開過告訴人戊○○之車
      （指上揭車牌號碼0823-EV 號自小客車）1 、2 次，因為
      該車是告訴人戊○○及乙○○（指車牌號碼0861-EV 號自
      用小客車）委託伊出租，使用權在伊手上，被告甲○○是
      經伊同意，而去開該2 輛車等情（見96年度他字第4350號
      卷第45頁），則不論上開車輛係丁○○向戊○○借用，抑
      丁○○受戊○○委託代為出租而持有該車，俱屬丁○○與
      戊○○間移轉該車持有之契約上原因，縱被告甲○○曾經
      短暫使用該車，亦已歸還丁○○，其後再由丁○○再租予
      己○○，並無被告甲○○自告訴人戊○○處持有或易持有
      為所有之處分該車之行為存在。而依卷附臺北縣政府警察
      局大洋拖吊保管場切結書、甲○○國民身分證影本等件（
      見97年度偵字第14 548號卷第45、47頁），均僅能證明被
      告甲○○曾於95年3 月16日前往臺北縣三重市大洋拖吊保
      管場簽立切結書領取上開車輛，自不得僅以此端，遽認被
      告甲○○與共同被告丁○○間有共同侵占上開車輛之犯行
      。
（二）依證人庚○○於本院審理時證述：當時共同被告丁○○有
      兩部車出租，沒有營業牌，要伊介紹；有時出租他人，要
      不回來，伊幫丁○○要回來；有一輛黑色車子，伊與丁○○一起去，丁○○有拿租金，在忠孝橋下租車；後來伊有
      遇到丁○○，丁○○跟伊說車主跟他有糾紛；綽號「阿國
      」之人有向丁○○租車，伊幫丁○○牽車回來，伊與丁○○到好樂迪唱歌，被告甲○○打電話跟伊說，被告丁○○
      叫被告甲○○將車子牽回去，綽號「阿國」之人就是曾國
      峰等情（見本院99 年5月26日審判筆錄第5-8 頁）而言，
      可見該車牌號碼0823-EV 號自小客車係由丁○○要證人庚○○介紹出租，證人庚○○亦有介紹他人承租該車，被告
      甲○○並無出面要求證人庚○○介紹他人承租該車情形，
      則無法以丁○○要證人庚○○介紹出租之情，遽以推認被
      告甲○○有共同侵占該該車之犯行。又證人庚○○雖證稱
      ：伊已將出借綽號「阿國」之人之車輛取回，並經被告甲○○電話告知丁○○叫伊把車子牽回去等情，惟以證人己○○於本院96年度易字第1587號另案審理中證述：伊有簽
      立95年度偵字第18382 號卷第11頁之合約書，該車牌號碼
      0861- EV號自用小客車係出借予綽號「阿國」之曾國峰等
      情明確（見本院96年度易字第1587號卷中98年1 月5 日審
      判筆錄第19頁），且該95年度偵字第18382 號卷第11頁之
      合約書影本亦確記載證人己○○將該車牌號碼0861- EV號
      自用小客車出借予曾國峰1 個月，而證人己○○積欠曾國
      峰之新臺幣（下同）25,000元於合約到期日一併抵銷等文
      義一節，亦有該合約書影本可按，是證人庚○○上揭證稱
      向綽號「阿國」之人取回之車輛究竟是本件告訴人戊○○
      所有之車牌號碼0823- EV號自小客車抑或是乙○○所有之
      車牌號碼0861- EV號自用小客車，已非無疑問。再者，被
      告甲○○於本院審理時否認曾至好樂迪樓下替丁○○牽過
      車之情形（見本院99年7 月8 日審判筆錄第5 、6 頁）且
      丁○○於本院審理時亦稱：被告甲○○未到過該KTV ，也
      沒有把車子開走等語（見本院99年5 月26日審判筆錄第8
      頁），以證人庚○○曾經手介紹租賃取回車輛，並已知悉
      共同被告丁○○與車主發生糾紛情形下，難以排除證人庚○○為免自身有所牽連，而為推諉責任之可能，是證人庚○○所證述被告甲○○電告係丁○○叫被告甲○○將車子
      牽回去一節是否係真實尚有疑問，亦無法僅憑證人庚○○
      於本院審理時之證述，遽以認定被告甲○○有將告訴人戊○○所有之車牌號碼0823- EV號自小客車侵占之犯行。
（三）另依偵查卷臺北縣政府警察局車輛失竊電腦輸入單之記載
      （見96年度他字第4350號卷第5 頁），告訴人戊○○係於
      95年9 月30日至臺北縣政府警察局三重分局厚德派出所報
      案其所有車牌號碼0823-EV 號自小客車於95年9 月28日在
      臺北縣三重市○○街141 巷25號前失竊等情，參以告訴人
      戊○○於偵查中指述：因丁○○以電話告知伊該車不見，
      約伊去報警，伊到現場發現是呂光明非丁○○等情（見96
      年度他字第4350號卷第14頁）而言，顯然通知告訴人戊○○該車輛不見之人係丁○○，而到派出所報案之人為呂光
      明，均非本案被告甲○○，是該報案之過程並無法認定與
      被告甲○○有關。再者，僅依該車曾報案失竊之事實亦無
      法推論告訴人戊○○所有之該車輛係遭本案被告甲○○與
      丁○○等人所共同侵占。
（四）又公訴意旨以臺灣板橋地方法院檢察署95年度偵字第1838
      2 、18383 號起訴書以證明被告甲○○與共同被告丁○○
      共同侵占上開車輛等情，惟該臺灣板橋地方法院檢察署95
      年度偵字第18382 、18383 號起訴書中起訴「丁○○於95
      年3 月12日晚間某時許，在臺北縣三重市○○○路381 之
      1 號建富汽車股份有限公司前，向戊○○借用上揭車牌號
      碼0823-EV 號自用小客車，並約定於同年月17日返還，惟
      丁○○於屆期未返還，並意圖為自己不法之所有，將上揭
      車輛侵占入己，復逕自將該車出租庚○○與呂光明使用」
      之侵占犯嫌，業經本院於98年2 月27日以96年度易字第15
      87號刑事判決認定不足證明共同被告丁○○有何侵占犯行
      ，不能證明被告丁○○犯罪，而為無罪之諭知，嗣經上訴
      ，復經臺灣高等法院於99年2 月9 日以98年上易字第2885
      號刑事判決駁回上訴確定，亦有上揭起訴書及臺灣高等法
      院被告前案紀錄表可按，則自無法以該起訴書遽以證明被
      告甲○○與共同被告丁○○有共同侵占上揭車輛之犯行。
（五）至於被告甲○○於本院所坦承曾搭載丁○○至上揭建富汽
      車股份有限公司，當天丁○○有駕駛車牌號碼0823- EV號
      自小客車回家，亦曾駕駛上揭車牌號碼0823 -EV號自用小
      客車，並自拖吊場領回該車等情而言，並非被告甲○○自
      告訴人戊○○處持有或將該持有狀態變易為所有之處分行
      為，亦難僅此推論被告甲○○有公訴意旨所指侵占之犯行
      。又公訴人聲請傳訊丁○○到庭作證部分，本院認為丁○○業於本院另案98年度易字第808 號另案審理中具結作證
      ，且其所經臺灣板橋地方法院檢察署95年度偵字第18382
      、18383 號起訴書起訴侵占犯行部分，業經判決無罪確定
      ，是本院認為此部分已無再行傳喚調查之必要，附此指明
      。
五、綜上所述，本件尚難僅憑告訴人戊○○之證述及被告甲○○
    曾使用上開車輛及曾出面至拖吊保管場領取該車等情，即推
    論被告甲○○有何侵占之犯行，上揭公訴人憑以認定被告甲○○涉有刑法第335 條第1 項侵占犯行之論據，在客觀上未
    達於通常一般人均不致有所懷疑之程度。此外，本院復查無
    其他積極證據足資證明被告甲○○確有公訴人所指侵占犯行
    ，揆諸首揭條文及判例意旨，不能證明被告犯罪，即應為無
    罪之諭知，以昭審慎。
據上論斷，應依刑事訴訟法第301 條第1 項，判決如主文。
本案經檢察官朱俊銘到庭執行職務
中    華    民    國    99    年    8     月    18    日
                刑事第十三庭  審判長法  官  王士珮
                                    法  官  楊明佳
                                    法  官  方鴻愷
以上正本證明與原本無異。
如不服本判決，應於判決送達後10日內敘明上訴理由，向本院提
出上訴狀（應附繕本），上訴於臺灣高等法院。其未敘述上訴理
由者，應於上訴期間屆滿後20日內向本院補提理由書「切勿逕送
上級法院」。
                                    書記官  江怡萱
中    華    民    國    99    年    9     月    8     日

司法院資訊處製作；財團法人民間司法改革基金會備份。
